臺灣高等法院臺中分院刑事判決　　　　　　　　　　九十三年度上易字第二二號
　　上　訴　人　臺灣臺中地方法院檢察署檢察官
　　上　訴　人
　　即　被　告　丙○○
　　被　　　告　丁○○
　　共　　　同
　　選任辯護人　甲○○
右上訴人因被告毀損債權等案件，不服臺灣臺中地方法院九十二年度易字第一五八三
號中華民國九十二年十二月二十三日第一審判決（起訴案號：臺灣臺中地方法院檢察
署九十一年度偵字第二四○一八號），提起上訴，本院判決如左：
    主      文
上訴駁回。
    事      實
一、丙○○為喜佳美股份有限公司（以下簡稱喜佳美公司）之實際負責人，丙○○、
    丁○○及喜佳美公司於附表一所示之借款日向保證責任台中市第六信用合作社（
    以下簡稱台中六信）借款，借款金額、借款日、到期日、約定利率調整後利率均
如附表一所示，並提附表二所示之不動產設定抵押予台中六信，如附表二所示之
    不動產於設定抵押權後，仍供丙○○作為經營東麗寶滿堂飯店之用。台中市六信
    於民國（下同）八十八年十二月二十九日經財政部核准與屏東市第一信用合作社
    變更為戊○○○銀行股份有限公司（以下簡稱戊○○○銀行），台中市六信之權
    利義務均由聯信商銀概括承受，然因丙○○、丁○○及喜佳美公司逾期繳息，經
    戊○○○銀行就附表二所示之抵押物取得執行名義後聲請強制執行，附表二所示
    之不動產乃於八十九年三月二十三日遭查封，詎丙○○竟於九十年五月一日起至
    九十年六月二十六日止中間某時段，於將受強制執行之際，與代表廠商之不詳姓
    名年籍之成年人一人或數人，基於意圖損害戊○○○銀行之債權之犯意聯絡，將
    原本附著於附表二所示之不動產中餐部之男廁、六、七、八、九樓飯店套房廁所
    之馬桶拆除，違反查封之效力，嗣於九十年六月二十六日（起訴書誤載為六月二
    十五日）台灣台中地方法院就如附之二所示之不動產執行點交時，戊○○○銀行
    始知悉上情。
二、案經戊○○○銀行訴由台灣台中地方法院檢察署檢察官偵查起訴。
    理      由
一、訊據被告丙○○坦承其為東麗寶滿堂飯店之實際負責人等情不諱，惟矢口否認有
    前開毀損債權及違背查封效力之犯行，辯稱：伊並未拆該等查封標的物，該等物
    品如何不見的，伊不曉得云云。惟查前開查封標的物於九十年六月二十六日前開
    執行標的物遭拆除之事實，業據告訴人指訴歷歷，核與證人王伯豪、黃楚閎即點
    交當天到場之戊○○○銀行之員工結證情節相符，又台灣台中地方法院檢察署檢
    察官於九十一年七月二十四日到現場履勘時，前開飯店之餐廳部男廁馬桶、六、
    七、八、九樓飯店套房每間房間廁所內馬桶均被拆除，業據該署制有履勘現場筆
    錄及相片四幀附卷可憑，堪信前開飯店在遭查封之後至九十年六月二十六日止之
    間遭人進入拆除前開馬桶。再查前開飯店經營至九十年四月三十日，業據證人黃
    金蘭即前開飯店之採購人員到庭證述明確，是以前開查封標的物遭人拆除之時間
    應在九十年五月一日至九十年六月二十六日之間。復查前開飯店之實際經營者是
    被告丙○○，業據被告丙○○自承在卷，核與被告丁○○及關係人黃江喜雀於偵
    查中供述情節相符，而該飯店結束營業之後，飯店之鑰匙是由黃金蘭保管的，業
    據被告丙○○到庭自承在卷，核與證人黃金蘭到庭證述情節相符，再證人黃金蘭
    除了係被告丙○○之姊姊之外，復為該飯店之採購人員、鑰匙保管人員，該飯店
    是否開啟讓他人入內，自應聽從該飯店負責人丙○○之指示，且馬桶附著於建物
    之上，要拆除並不容易，而本案遭拆除之馬桶數量非小，被告丙○○豈有不知之
    理？復查被告丙○○於第一次偵訊時自承：「我們就是有欠一些貨款，廠商拿去
    抵押這樣子，我們欠廠商錢嘛，我們經營不善，就是說有欠廠商一些貨款，他們
    拿去抵押這樣子，拿動產」「動產都沒有查封」（檢察官問：你有沒有將裡面的
    馬桶之類的動產通通拆光光？」等語，業據原審勘驗九十一年二月七日偵訊錄音
    帶，制有勘驗筆錄一紙附卷可憑，是以被告丙○○於前開飯店結束營運之後到飯
    店點交時之間讓廠商（即戊○○○銀行以外之其他債權人）入內拆除前開馬桶乙
    節堪以認定，此外復經原審調閱原審法院八十九年度執字第三七二六號執行卷宗
    查明無訛，本案事證明確，依法應予論科。
二、查被告丙○○係民事執行案件之債務人，受法院之委託保管渠等已被查封之物品
    ，其意圖損害告訴人之債權，將附著於查封物上之馬桶予以處分抵償其他債權人
    之債權，核被告丙○○所為係犯刑法第一百三十九條違背查封效力罪及第三百五
    十六條損害債權罪。其以一行為觸犯上開二罪名，為想像競合犯，應從一損害債
    權之重罪處斷。被告丙○○容任不詳姓名之成年人一人或數人到飯店拆除馬桶用
    以抵償前積欠廠商之貨款，為共同正犯，其中刑法第三百五十六條之罪部分，其
    他不詳姓名年籍之成年人一人或數人雖非債務人，惟依刑法第三十一條第一項仍
    以共犯論。原審依刑法第二十八條、第一百三十九條、第三百五十六條、第五十
    五條、第四十一條第一項前段，罰金罰鍰提高標準條例一條前段、第二條，審酌
    被告丙○○素行良好，本案犯罪動機係因經濟狀況不佳，目的在清償他人債務，
    犯罪所生之危害尚非重大，但犯後飾詞狡辯等一切情狀，量處如原審主文所示之
    刑，並諭知易科罰金之折算標準，核其認事用法，並無不合，被告丙○○上訴意
    旨略以：原審法院八十九年民執字第三七二六號執行案九十年六月廿六日之執行
    筆錄、切結書未載有債權人之職員有人發現系爭馬桶有被人拆走之文字，檢察官
    於九十一年七月二十四日到現場勘驗，發現上開馬桶確已被拆除，只能證明系爭
    馬桶不在，並不能證明係被告所拆除，原審未依證據法則而推定被告之犯行，自
    非有當云云，惟查法院辦理點交時，並非須將所有物品記載於點交筆錄上，此觀
    證人即製作前開執行筆錄之書記官曾慶瑞於本院審理時所稱「（問：你當時如何
    點交？有無每間巡查？）答：沒有，法官針對比較重要的地方勘驗」等語（見本
    院卷第五十六頁）自明，而證人乙○○亦證稱：「˙˙˙那棟大樓很大，法官、
    書記官沒有逐一樓層去看，我是跟著法官、書記官到地下室去看停車機械設備、
    熱水鍋爐設備，我不是每一個樓層都去巡過」等語（見本院卷第五十七頁），足
    見執行筆錄及切結書並不能完整反應點交當時之狀態，自不足以做為有利被告認
    定之依據，被告前揭上訴，非有理由；又原審已斟酌被告丙○○犯罪之一切情狀
    ，量刑妥適，檢察官上訴以量刑過輕指摘原審此部分判決不當，亦無理由，均應
    予駁回。
三、公訴意旨另以：丁○○亦為喜佳美股份有限公司（以下簡稱喜佳美公司）之實際
    負責人，丙○○、丁○○及喜佳美公司於附表一所示之借款日向保證責任台中市
    第六信用合作社（以下簡稱台中六信）借款，借款金額、借款日、到期日、約定
    利率調整後利率均如附表一所示，並提附表二所示之不動產設定抵押予台中六信
    ，如附表二所示之不動產於設定抵押權後，仍供丁○○等作為經營東麗寶滿堂飯
    店之用。台中市六信於民國（下同）八十八年十二月二十九日經財政部核准與屏
    東市第一信用合作社變更為戊○○○股份有限公司（以下簡稱戊○○○銀行），
    台中市六信之權利義務均由聯信商銀概括承受，然因丙○○、丁○○及喜佳美公
    司逾期繳息，經戊○○○銀行就附表二所示之抵押物取得執行名義後聲請強制執
    行，惟丁○○竟於八十九年三月二十三日台灣台中地方法院就附表二所示之不動
    產執行查封後至九十年六月二十五日止中間某時段，於將受強制執行之際，與代
    表廠商之不詳姓名年籍之成年人一人或數人，基於意圖損害戊○○○銀行之債權
    之犯意聯絡，將原本附合於附表二所示之不動產中餐部之男廁、六、七、八、九
    樓飯店套房廁所之馬桶拆除，違反查封之效力，嗣於九十年六月二十五日台灣台
    中地方法院就如附之二所示之不動產執行點交時，戊○○○銀行始知悉上情，因
    認被告丁○○涉犯刑法第一百三十九條、第三百五十六條之罪嫌。
四、訊據被告丁○○堅決否認伊係前開飯店之實際負責人，辯稱：該飯店由被告丙○○實際經營，伊不知道馬桶是何人拆除，在點交當天，告訴代理人並未爭執有馬
    桶遺失情事等語，公訴人以被告丁○○涉犯前開罪名，無非以被告丁○○以連帶
    保證人之身分向告訴人借錢，且查封標的物上坐落之土地原係丁○○所有等情為
    據，惟按犯罪事實應依證據認定之，無證據不得認定犯罪事實，刑事訴訟法第一
    百五十四條第二項定有明文，經查：東儷寶滿堂飯店之名義負責人為被告丁○○
    之妻黃江喜雀（業經台灣台中地方法院檢察署為不起訴處分確定），並非被告丁○○，而關係人黃江喜雀亦於偵查中供稱該飯店之實際經營者為被告丙○○，又
    查：被告丁○○與被告丙○○為父子關係，父親為了兒子之事業而承受債務之情
    事，世所恆有，自不得單以前開債務人包括被告丁○○遽認被告丁○○亦係前開
    飯店之實際負責人，又證人黃金蘭於原審審理時固結證稱：很多事都是伊與被告
    丙○○、丁○○一起決定的等語，惟證人黃金蘭及被告丙○○、丁○○為至親，
    被告丙○○所經營之飯店倘有問題，姊姊與父親提供意見，亦係人情之常，亦不
    得以證人黃金蘭之證詞遽認被告丁○○亦為飯店之實際負責人之一，或因而推論
    證人黃金蘭及被告丁○○對於有債權人來拆除馬桶乙事知悉並且實際參與，再則
    建物遭查封後，債權人如何進入飯店，債權人如何以馬桶抵償債務乙節，證人黃
    金蘭亦結證稱伊不知道等語，自難以證人黃金蘭之證詞推論該債權人進入拆除馬
    桶乙事被告丁○○亦知悉，況依前開第一次偵查庭中關於「不包括動產」「債權
    人要搬也沒有辦法」等語，並非被告丁○○之供述，是以本案關於被告丁○○部
    分罪證不足，原審參諸前揭說明意旨，而為被告丁○○無罪之諭知，核無不合。
    檢察官上訴仍執前詞，指摘原審此部分判決不當，為無理由，應予駁回。
五、據上論結，應依刑事訴訟法第三百六十八條，判決如主文。
本案經檢察官己○○到庭執行職務。
中      華      民      國      九十三  年      六      月      八      日
                                臺灣高等法院臺中分院刑事第三庭
                                      審判長法  官  陳  朱  貴
                                            法  官  廖  柏  基
                                            法　官　劉　連　星
右正本證明與原本無異。
不得上訴。
                                            書記官　李　妍　嬅
中      華      民      國      九十三  年      六      月      九      日
附錄︰
刑法第一百三十九條：損壞、除去或污穢公務員所施之封印或查封之標示，或為違背
其效力之行為者，處一年以下有期徒刑、拘役或三百元以下罰金。
刑法第三百五十六條：債務人於將受強制執行之際，意圖損害債權人之債權，而毀壞
、處分或隱匿其財產者，處二年以下有期徒刑、拘役或五百元以下罰金。
                                                                        Ａ
